【裁判字號】    99,交抗,2117
【裁判日期】    991130
【裁判案由】    違反道路交通管理處罰條例
【裁判全文】
臺灣高等法院交通事件裁定            99年度交抗字第2117號
抗  告  人
即受處分人  端木張
上列抗告人即受處分人因違反道路交通管理處罰條例案件，不服
臺灣宜蘭地方法院中華民國99年10月25日所為裁定（99年度交聲
字第177 號），提起抗告，本院裁定如下：
    主  文
抗告駁回。
    理  由
一、原裁定意旨略以：抗告人即受處分人端木張（簡稱抗告人）
    所有之車牌號碼GXW-552 號重型機車（下稱系爭機車），於
    民國99年3 月24日晚上10時39分許，停放在宜蘭縣羅東鎮○
    ○路與陽明路3 段路口，因該處係設有禁止停車標誌之處所
    ，而為宜蘭縣政府警察局羅東分局警員以抗告人有違反道路
    交通管理處罰條例第56條第1 項第4 款規定（在設有禁止停
    車標誌、標線之處所停車）之行為，予以拍照存證後逕行舉
    發等情，業據證人即本件製單舉發之警員戴仲生於原審調查
    時結證屬實，並有採證照片1 張、現場圖1 份及現場照片8
    張附卷可參，抗告人違規情節明確，原處分機關依道路交通
    管理處罰條例第56條第1 項第4 款規定，裁處抗告人罰鍰新
    臺幣（下同）600 元，並無不合，因而駁回抗告人異議之聲
    明。
二、抗告意旨略以：(一)證人戴仲生於原審證述抗告人停車之位置
    與事實不符，該段人行道皆有台階並為磨石路面，證人所攝
    抗告人違規照片為一般路面，證人並誤導原審「人行道連到
    馬路之處有斜坡不好停車」，事實上該路段並無斜坡處所；
    (二)原審採認證人證詞，認定抗告人停車處為公車上下旅客處
    ，為「在禁止停車標誌、標線之處所停車」明顯違規，事實
    上公車上下旅客處有明顯標誌、線，並有人行道台階及磨石
    路面，與相片不符，且該路段本就有一般停車格，並非路邊
    禁止停車；(三)不能因PPG-471 號機車繳納罰鍰，就認定抗告
    人違放人行道，常人多不明瞭申訴程序及法條，尤其不願上
    法院，多一事不如少一事，且申訴耗時耗事，繳錢者多為「
    付錢消災」云云，並提出現場照片2 張為證。
三、按汽車駕駛人停車時，在設有禁止停車標誌、標線之處所停
    車者，處6 百元以上1 千2 百元以下罰鍰，道路交通管理處
    罰條例第56條第1 項第4 款定有明文。而道路交通管理處罰
    條例所稱之汽車，依該條例第3 條第8 款規定，包括機器腳
    踏車在內。
四、經查：
（一）抗告人所有之系爭機車，於99年3 月24日晚上10時39分許
      ，停放在宜蘭縣羅東鎮○○路與陽明路3 段路口之設有禁
      止停車標誌處所，經宜蘭縣政府警察局羅東分局警員戴仲
      生以抗告人有違反道路交通管理處罰條例第56條第1 項第
      4 款規定（即在設有禁止停車標誌之處所停車）之違規行
      為，予以拍照存證後逕行舉發等情，業據證人即本件製單
      舉發之警員戴仲生於原審調查時結證屬實（見原審卷第32
      頁至第34頁），並有宜蘭縣政府警察局羅東分局宜警交字
      第QQ0000000 號舉發違反交通管理事件通知單、交通部公
      路總局臺北區監理所宜蘭監理站99年7 月5 日宜監字第裁
      43-QQ0000000號違反道路交通管理事件裁決書、宜蘭縣政
      府警察局羅東分局99年5 月19日警羅交字第0993007160號
      書函等影本、採證照片1 張、現場照片8 張及現場圖1 份
      等在卷可稽（見原審卷第4 頁、第5 頁、第8 頁、第9 頁
      、第16頁至第23頁、第38頁），是抗告人確於上開時、地
      ，在設置禁止停車標誌、標線處所違規停車之事實，堪予
      認定。
（二）抗告人固以前詞置辯。惟查，抗告人於原審調查時陳稱：
      從照片伊無法看出系爭機車是停放在何處，伊當天是停在
      那一帶沒有錯，但不是停在該處，是停在更旁邊一點（當
      庭以藍筆於現場圖上畫出當日停放機車位置），伊停的時
      候該處整片都停有機車等語（見原審卷第33頁）；證人戴
      仲生於同日則結證稱：「當時我是執行99年3 月24日晚上
      10時至12時巡邏勤務，我騎摩托車到達宜蘭縣羅東鎮○○
      路○段與傳藝路口，該處是公車專用停車處，畫有標線，
      另外還立有公告禁止停車的告示牌，那時我看到有一排摩
      托車停在路邊，就是告示牌二側，我就每一台機車都拍照
      採證、告發違規停車，我將違規舉發照片及舉發日期上報
      分局，由分局統一掣單」、「機車是停放在公告禁止停車
      告示牌處」、「除了本案機車外，車牌號碼PPG-471 號機
      車也有製作違規資料」、「（機車停在該處，為何你認為
      係違規停車？）那邊設有公告，公告內容是人行道不得停
      車，機車不能停在人行道，該處是連接人行道，也算人行
      道，而且立有禁止告示牌」、「（劃有公車專用停車的標
      線範圍，可否停放其他車輛？）不行，公車專用是公車上
      下旅客專用的區域，不得停放其他車輛」、「異議人的車
      子應該是停在我所繪製禁止停車告示牌的附近，不是異議
      人所繪製藍色三角型處，因為人行道要連到馬路之處有斜
      坡不好停車」等語明確（見原審卷第32頁至第33頁），並
      庭呈舉發現場圖1 份及照片12張資為佐證（見原審卷第38
      頁至第43頁）。而按所謂人行道，係指為專供行人通行之
      騎樓、走廊，及劃設供行人行走之地面道路，與人行天橋
      及人行地下道，道路交通管理處罰條例第3 條第3 款定有
      明文，可知是否為人行道，並非專以有無台階或磨石路面
      為判斷標準；觀諸卷附之現場圖及現場照片，該路段兩側
      前後均有高於路面之台階式人行道，路段兩側中間則均設
      有公車站牌，並劃設有公車專用停車區之標線，該公車專
      用停車區標線旁供人候車及通行處雖無高於路面之台階，
      然該公車專用停車區中間設有禁止停車標誌，標誌內容明
      示「本處人行道嚴禁停放車輛，違規者逕行拖吊」等語，
      上開台階式人行道與公車專用停車區銜接處為斜坡式設計
      ，可供輪椅或推車等出入，其中一處地面並有身心障礙者
      圖案，公車專用停車區標線前後則劃設若干汽車停車格而
      緊鄰單線車道，堪認該路段兩側均係專供行人通行之地面
      道路，屬於人行道無疑，是抗告人當時停放系爭機車之位
      置縱如其於現場圖上所標示者，仍無解於其有在設有禁止
      停車標誌、標線處所停車之違規行為。另參以警員於整體
      舉發過程間，既無違法或不當之瑕疵存在，並於原審到庭
      以具結擔保供述之真實性，已擔負偽證罪責，又與抗告人
      素不相識，更無嫌隙，應無攀誣抗告人之理。況且，經原
      審函詢結果，採證照片中違規停放在系爭機車旁邊之PPG-
      471 號重型機車，經證人戴仲生以「在設有禁止停車標誌
      之處所停車」為由舉發後，機車駕駛人並未提出異議，復
      已於99年5 月5 日至超商繳納6 百元罰鍰完畢，有交通部
      公路總局臺北區監理所宜蘭監理站99年8 月9 日北監宜四
      字第0992007194號函文附卷可稽（見原審卷第25頁、第26
      頁），凡此足徵證人載仲生前揭證稱抗告人於上開時、地
      ，有違規停放系爭機車之行為，核屬實情，堪以採憑。基
      上所查，抗告人停放系爭機車之路段，既已足認係設有「
      本處人行道嚴禁停放車輛，違規者逕行拖吊」之禁制性質
      告示牌之處所，又係屬於禁止臨時停靠除公車以外之車輛
      之公車專用上、下客路段，則抗告人於上開時、地停放系
      爭機車，即有「在禁止停車標誌、標線之處所停車」之違
      規行為甚明。抗告人前揭辯解，均不足以為其有利之認定
      。
五、綜上所述，抗告人確有在禁止停車標誌、標線之處所停車之
    違規行為，原審認原處分機關依據道路交通管理處罰條例第
    56條第1 項第4 款規定，裁處抗告人罰鍰600 元，於法有據
    ，而駁回抗告人異議之聲明，經核並無違誤。抗告人之抗告
    意旨以證人戴仲生於原審證述抗告人停車之位置與事實、照
    片不符，不能因同時遭舉發之他人繳納罰鍰，即認抗告人違
    規云云，要係就法院依職權裁量之事項，反覆爭執，所為抗
    告，無法推翻原裁定之適法性，其抗告為無理由，應予駁回
    。
六、據上論結，應依道路交通案件處理辦法第26條，刑事訴訟法
    第412 條，裁定如主文。
中    華    民    國    99    年    11    月    30    日
                  刑事第十九庭  審判長法  官  鄧振球
                                      法  官  彭幸鳴
                                      法  官  潘翠雪
以上正本證明與原本無異。
不得再抗告。
                                      書記官  朱家賢
中    華    民    國    99    年    12    月    2     日

司法院資訊處製作；財團法人民間司法改革基金會備份。
